行　政　法　院　判　決　　　　　　　　　　　　　　八十七年度判字第一六一號
　　原　　　告　泰盛印染股份有限公司
　　代　表　人　甲○○
　　被　　　告　財政部臺灣省北區國稅局
右當事人間因有關稅捐事務事件，原告不服行政院中華民國八十六年九月五日台八十
六訴字第三四三一九號再訴願決定，提起行政訴訟，本院判決如左︰
　　主  文
原告之訴駁回。
　　事  實
緣原告於民國（以下同）七十八年間進貨新台幣（以下同）八、○○四、二○○元，
取得非實際交易對象冠騰企業股份有限公司（以下簡稱冠騰公司）所開立之統一發票
充作進項憑證，並據以扣抵銷項稅額。案經財政部賦稅署稽核組查獲，移由被告審理
，被告乃依行為時稅捐稽徵法第四十四條規定，按未取得憑證總額處百分之五罰鍰四
○○、二一○元。原告不服，申經復查結果，未准變更，提起訴願、再訴願，遞遭決
定駁回，遂提起行政訴訟，茲摘兩造訴辯意旨於次：
原告起訴意旨略謂︰一、原告係一印染加工廠，購入各類染整所需原料，手續均與一
般商家相同，七十八年八月間冠騰公司業務經理陳國棟向原告推銷該公司銷售之原料
，經比價、化驗成份均符合原告之採購要件，故自該年九月起向該公司採購部份原料
，並由該公司開立發票請領貨款（有冠騰公司業務經理陳國棟名片及該公司送貨單與
原告廠之採購單、驗收單、付款單據等可資佐證。）原告並洽詢稅捐機關，冠騰公司
是否為經合法登記之公司，所使用之發票是否真實，查證結果均獲肯定答覆，且原告
自七十八年九月至七十八年十二月間所取得之冠騰公司發票，該公司均有報繳銷項稅
額，因開立發票之公司若未如期報繳銷項稅額，是不可能採購票證購得發票使用，所
以原告所持有之發票並非被告所指之第三者發票，無觸犯稅捐稽徵法第四十四條之規
定。二、有關支付貨款問題，原告於進貨後均經正常請款程序，由使用單位檢附進貨
單並填寫請款單後，由會計單位開立支票付款，並經收款人蓋該公司之收款章簽收，
此為一般之請款程序，但稅捐機關一再以資金未入冠騰公司為由，即據以認定原告未
實際支付該公司，而訴願機關亦加以認同，原告付款後，自無管制收款人資金之流向
的責任或權利，『蓋行政官署對於人民為處罰，必須確實證明其違法之事實，倘所提
出之證據不能確實證明違法事實之存在，其處罰即不能認為合法』，鈞院六十一年判
字第七十號及三十二年判字第十六號著有判例所明示，因此原告經進貨後，以正常付
款程序付款予冠騰公司，而稅捐機關以冠騰公司收受票據後，該公司資金流向異常，
據以認定原告違法之事實，論斷毫無明確證據。三、有關原告之「說明書」承認收受
非實際交易人之第三者發票一節，此「說明書」環環相扣，字字句句皆係欲入原告於
罪，以常理判斷，原告有可能主動自願提出此「說明書」來入自己於罪乎﹖此「說明
書」實為稅捐機關威脅下之「口供」，其理至明，原告為一中小型之加工廠，殷實之
商人，從無違法亂紀之情形，於八十一年事發之時，原告手足無措，稅捐機關告知冠
騰公司經查為虛設行號，收受其發票要補稅，並課五倍至二十倍之罰款，如提出此類
「說明書」可以最輕之倍數處罰，原告原先提出一「說明書」說明，但不為其接受，
再經詢問會計師，亦告知收受到虛設行號之發票，不論知情與否，皆需受罰，能以五
倍罰款，已屬萬幸云云，衡諸當時之規定，確為如此，原告面對此情勢，只能百般無
奈提出此「說明書」，惟盼日後行政救濟時，還原告清白，訴願機關不僅未以事實為
根據加以查明認定，尚猶以此「說明書」認定原告違法，退一步言若排除此「說明書
」，單就事實而言，行政機關豈有明確證據，得證明原告違法之事實，「說明書」之
所稱為降低成本乃向個人進貨而收受第三者之發票，試問該個人陳國棟既為冠騰公司
之業務人員，收款時又皆以冠騰公司之收款章簽收，原告與冠騰公司交易之事實明確
，原告於「說明書」中所自承之說明，顯與事事相違背，然行政機關或言，原告受威
脅之說無法舉證，難以自圓其說，惟盼行政法院以事實為根據，查明認定。綜上所述
，被告處分原告之理由或「難謂不知情」或以臆測認定，對原告之論述均以「難謂有
理」等辭一筆帶過，毫無確實之證據，難令原告心服，敬祈鈞院，詳予審核，賜依法
判決訴願決定及原處分均撤銷，用保原告之合法權益等語。
被告答辯意旨略謂︰一、本件原告取據冠騰企業股份有限公司發票列報進貨，卻無支
付資金事實，又原告自承為求降低進貨成本始向個人進貨卻列報第三者發票，有原告
說明書影本、資金流程明細影本暨財政部稽核單位報告附卷可稽，足證原告未依所得
稅法第二十一條暨稅捐稽徵機關管理營利事業會計帳簿憑證辦法第二十一條規定取得
實際交易對象開立之憑證，違章事證明確。原處分遂據處以罰鍰四○○、二一○元洵
無違誤。二、原告主張其自承違章事實說明書係經稅捐稽徵機關威脅而書立，惟並未
舉證以實其說，且原告七十七年度間亦取得非實際交易對象世簡有限公司所開立發票
列帳，經按未取得憑證總額處以百分之五罰鍰八四○、三七一元，業經鈞院以八十四
年一月十三日八十四年度判字第三八號判決確定在案，該等事實原告亦於本案同一說
明書中自行承認，且所開立支票亦均未流入世簡有限公司帳上，故本案與該等違章事
實均完全相同，併予陳明，綜上所述，原處分罰鍰四○○、二一○元洵無違誤，請予
維持。綜上論述：原處分及所為復查、訴願、再訴願決定並無違誤，請判決駁回原告
之訴等語。
　　理  由
按營利事業依法規定，應自他人取得憑證而未取得，應就其未取得憑證，經查明所漏
列之金額，處百分之五罰鍰，為行為時稅捐稽徵法第四十四條所明定。被告以原告於
七十八年間進貨新台幣（下同）八、○○四、二○○元，取得非實際交易對象冠騰公
司所開立之統一發票充作進項憑證，並據以扣抵銷項稅額。未依行為時所得稅法第二
十一條暨稅捐稽徵機關管理營利事業會計帳簿憑證辦法第二十一條規定取得實際交易
對象開立之憑證，乃依行為時稅捐稽徵法第四十四條規定，按未取得憑證金額處百分
之五罰鍰四○○、二一○元。原告不服，申經復查結果，未准變更，循序提起行政訴
訟，主張：其進貨依正常程序支付款項，冠騰公司均有報繳銷項稅額，其持有冠騰公
司所開立之發票，非被告所指之第三人發票，無違反稅捐稽徵法第四十四條之規定，
以及其所出具之說明書，係受威脅所書立之不實說明書云云。經查，原告所出具附於
原處分卷之說明載明：「本公司於七十七、七十八年度進料時取得世簡公司及冠騰公
司統一發票新臺幣一六、八○七、四二○元及八、○○四、二○○元，因本公司係印
染工廠，需要各類染料、糊料及印染助劑，作為印花染整之原料，確有進貨之事實（
可提供當年度之成本分析表作為參考），由於採購部門採購進貨後，會計部門係根據
統一發票支付貨款，經查該供貨個人單價較同業為低，唯該人未使用統一發票，本公
司基於同業間競爭非常激烈，成本降低則可有較大之競爭空間以爭取訂單，故本公司
同意取得第三者之發票，本公司亦曾電詢稅捐稽徵單位，表示該等公司為正常營運之
公司，本公司方才收下該等公司之發票並支付貨款。」云云。核與原處分所附之資金
流程明細及發票明細之記載相符，自堪認原告雖有進貨事實，但未取得實際交易對象
所開立之發票，而以取得非實際交易對象冠騰公司所開立之發票，充作進項憑證，並
據以扣抵銷項稅額屬實，應依首揭法條規定處罰。至原告主張其因受威脅而書立不實
之說明書一節。經查，原告所提出之名片、同意書、請款單、請購單、驗收單並不足
以證明該說明書之內容不實，或非出於任意之陳述。綜上所述，原告所訴各節，均無
可採。從而被告以原告未依規定取得實際交易對象開立之憑證，違章事證明確，核定
就未依規定取得憑證金額處百分之五罰鍰四○○、二一○元，一再訴願決定遞予維持
，揆諸首揭規定，俱無違誤，原告起訴意旨，難謂有理，應予駁回。
據上論結，本件原告之訴為無理由，爰依行政訴訟法第二十六條後段，判決如主文。
中    華    民    國     八十七      年      二      月       六        日
                    行 政 法 院 第 五 庭
                                審 判 長 評  事      葉  振  權
                                         評  事      藍  獻  林
                                         評  事      沈  水  元
                                         評  事      林  清  祥
                                         評  事      劉  鑫  楨
右  正  本  證  明  與  原  本  無  異
                                         法院書記官  徐  忠  信
中    華    民    國     八十七      年      二      月       六        日
